【裁判字號】    99,交易,283
【裁判日期】    991115
【裁判案由】    過失致死
【裁判全文】
臺灣彰化地方法院刑事判決             99年度交易字第283號
公  訴  人  臺灣彰化地方法院檢察署檢察官
被      告  甲○○
上列被告因過失致死案件，經檢察官提起公訴（99年度偵字第
6943號），本院判決如下：
    主    文
甲○○犯過失致人於死罪，處有期徒刑壹年。緩刑貳年，並應依
附件調解程序筆錄（即本院九十九年十月四日九十九年司彰調字
第壹壹零號損害賠償事件調解程序筆錄）內容履行。
    犯罪事實
一、甲○○於民國99年5月14日下午1時許，駕駛車牌號碼3973-Z
    N號自用小貨車，沿彰化縣彰化市○○路由北往南方向行駛
    ，欲往彰化縣秀水鄉，同日下午1時50分許，行經金馬路3段
    與如意街設有閃光號誌之交岔路口，其車行方向之燈光號誌
    為閃光黃燈，行車速限為時速六十公里以下之路段，應注意
    車前狀況並隨時採取必要之安全措施，以及駕車應遵守在有
    閃光黃燈之路口，車輛應減速接近，注意安全，小心通過，
    且依當時情形，復無不能注意情事，詎竟疏未注意及此，未
    減速接近路口，而依當時天氣晴、日間自然光線、柏油路面
    、乾燥、無缺失、無障礙物，雖前方內側車道有車輛等待左
    轉，惟並無不能注意之情事，竟疏未注意車前狀況，未減速
    慢行，仍貿然以時速60公里之速度，行進穿越上揭交岔路口
    ；適游雅萍騎乘車牌號碼GX8-002號重型機車，沿金馬路3段
    由南往北方向行經上開交叉路口，欲左轉往如意街方向行進
    ，亦未注意騎乘機車，行經內側車道劃有禁行機車標線之閃
    黃燈號誌路口時，應依兩段方式左轉並讓直行車先行，即貿
    然左轉，進入金馬路3段與如意街交叉路口，迨甲○○見游
    雅萍出現在其前方時，已閃煞不及，甲○○所駕上開自用小
    貨車車頭，遂撞及游雅萍所駕機車，游雅萍人車倒地，受有
    頭部外傷合併硬腦膜下出血及蜘蛛網膜下出血、嚴重腦水腫
    併顱內高壓、意識昏迷、急性呼吸衰竭等傷害，經送往財團
    法人彰化基督教醫院治療，仍於99年5月20日凌晨5時33分許
    因中樞神經衰竭不幸死亡。惟甲○○於犯罪未被有追訴偵查
    權之機關或公務員發覺前，即報案並撥打119，並於處理員
    警到場處理時承認為肇事人，自願接受裁判。
二、案經臺灣彰化地方法院檢察署檢察官簽分後偵查起訴。
    理    由
一、訊據被告甲○○對上開犯罪事實坦承不諱，並有道路交通事
    故現場圖1紙、道路交通事故調查報告表2紙、現場及車損照
    片14張、監視錄影器翻拍照片12張、彰化縣警察局道路交通
    事故當事人酒精測定紀錄表2紙、彰化縣警察局道路交通事
    故肇事人自首情形紀錄表及財團法人彰化基督教醫院診斷書
    1紙附卷可佐。而被害人游雅萍係因上開車禍，造成中樞神
    經衰竭致死乙節，並經臺灣彰化地方法院檢察署檢察官督同
    法醫師相驗屬實，製有相驗筆錄、相驗屍體證明書、檢驗報
    告書、相驗相片148張附卷可憑，是被告之自白核與事實相
    符，應堪採信。
二、按汽車行駛時，駕駛人應注車前狀況，並隨時採取必要之安
    全措施，汽車行駛至交岔路口，其行進、轉彎，應遵守燈光
    號誌之指示。又閃光黃燈表示「警告」，車輛應減速接近，
    注意安全，小心通過，閃光紅燈表示「停車再開」，車輛應
    減速接近，先停於交岔路口前，讓幹道車優先通行後認為安
    全時，方得續行，道路交通安全規則第條第94條第3項、第1
    02條第1項第1款及道路交通標誌標線號誌設置規則第211條
    第1項第1款、第2款分別定有明文。經查：被告甲○○駕車
    行經前開時地，應注意車前狀況，並隨時採取必要之安全措
    施，且汽車行駛至交岔路口，其行進、轉彎，應遵守燈光號
    誌之指示，以及閃光黃燈表示「警告」，車輛應減速接近，
    注意安全，小心通過，乃竟疏未注意，仍貿然以時速60公里
    之速度前行進入交叉路口，復未注意被害人游雅萍已騎車橫
    越金馬路進入金馬路與如意街口之車前狀況，且依當時情形
    ，天候晴、無障礙物、無缺陷、視距良好，並無不能注意之
    情形，竟疏未注意前開規定，以致肇事，其有過失甚明。況
    本件經送請鑑定結果，亦認定被告甲○○駕駛自小貨車行近
    閃光黃燈交岔路口，有未減速慢行注意安全小心經過，致生
    事故之過失，有卷附台灣彰化縣區車輛行車事故鑑定委員會
    鑑定意見書一份可參。雖該鑑定意見認死者游雅萍亦有「騎
    乘機車行經內側車道劃有禁行機車標線之閃黃燈號誌路口轉
    彎時，未依兩段方式左轉並讓直行車先行，即貿然左轉」之
    過失，惟行為人之過失，與被害人之過失，併合而為危害發
    生之原因時，仍不能阻卻行為人之責任。故被告之過失行為
    與被害人之死亡間，顯有相當之因果關係，自應負過失致死
    之責。本件事證明確，被告犯行洵堪認定。
三、核被告甲○○所為，係犯刑法第276條第1項之過失致人於死
    罪。又被告於肇事後犯罪未發覺前，向到場處理事故之員警
    陳明自己係肇事者及陳述肇事經過，有彰化縣警察局道路交
    通事故肇事人自首情形紀錄表在卷可考，核為對於未發覺之
    罪自首而接受裁判，應依刑法第62條前段之規定減輕其刑。
    爰審酌被告因過失行為肇致本案車禍之發生，直接剝奪被害
    人游雅萍之生命法益，對於被害人游雅萍自身及其家屬均造
    成難以回復之損害，所生危害不容輕忽，再兼衡酌被告先前
    尚無任何刑事犯罪之紀錄，有臺灣彰化地方法院檢察署刑案
    資料查註紀錄表及臺灣高等法院被告前案紀錄表各1件在卷
    可按，堪認被告素行尚佳。又被告犯後能坦承犯行，且與被
    害人游雅萍之家屬達成調解，已履行部分調解內容，況被告
    除已支付強制汽車責任險賠償新臺幣（下同）160萬元給被
    害人家屬外，復於99年10月31日，支付50萬元給被害人家屬
    等情，亦據被害人游雅萍之母乙○於本院審理時陳明在卷，
    並有本院99年10月4日99年司彰調字第110號損害賠償事件調
    解程序筆錄1紙附卷可按。爰審酌被告犯後具有悔意、犯罪
    後態度尚佳等一切情狀，量處如主文所示之刑，以示懲儆。
    末查，被告先前未曾因故意犯罪受有期徒刑以上刑之宣告等
    刑事犯罪紀錄，有如前述，茲因被告一時失慮，致罹刑章，
    犯後已與被害人游雅萍家屬達成調解，並賠償部分損害，亦
    如前述，而被害人家屬乙○亦謂「若被告依調解程序筆錄內
    容履行，對被告宣告緩刑，即無意見」；檢察官亦建請宣告
    附條件緩刑，堪認被告經此偵審教訓，當知所警惕，信無再
    犯之虞，本院認為被告所宣告之刑以暫不執行為適當，併予
    宣告緩刑2年，以啟自新。又本院為督促被告確實履行債務
    ，以確保被告緩刑之宣告能收具體之成效，爰依刑法第74條
    第2項第3款規定，命被告應依附件，即本院99年10月4日99
    年司彰調字第110號損害賠償事件調解程序筆錄所載之調解
    內容為履行，以觀後效。倘被告未履行本院主文諭知之緩刑
    之負擔，情節重大者，檢察官得依刑事訴訟法第476條、刑
    法第75條之1第1項第4款之規定，聲請撤銷本件緩刑之宣告
    ，併予敘明。
據上論斷，應依刑事訴訟法第299條第1項前段，刑法第276條第1
項、第62條前段、第74條第1項第1款、第2項第3款，刑法施行法
第1條之1第1項、第2項前段，判決如主文。
本案經檢察官施教文到庭執行職務。
中    華    民    國    99    年    11    月    15    日
                        刑事第四庭    法  官    陳義忠
以上正本證明與原本無異。
如不服本判決，應於收受判決後10日內向本院提出上訴書狀，並
應敘述具體理由；其未敘述上訴理由者，應於上訴期間屆滿後20
日內向本院補提理由書（均須按他造當事人之人數附繕本「切勿
逕送上級法院」）。
告訴人或被害人對於判決如有不服具備理由請求檢察官上訴者，
其上訴期間之計算係以檢察官收受判決正本之日期為準。
中    華    民    國    99    年    11    月    15    日
                                      書記官    吳曉玟
附件:
本院九十九年十月四日九十九年司彰調字第壹壹零號損害賠償事
件調解程序筆錄
所犯法條
中華民國刑法第276條第1項
因過失致人於死者，處2年以下有期徒刑、拘役或2千元以下罰金
。

司法院資訊處製作；財團法人民間司法改革基金會備份。
